【裁判字號】    99,抗,11
【裁判日期】    990121
【裁判案由】    本票裁定
【裁判全文】
臺灣高雄地方法院民事裁定                99年度抗字第11號
抗  告  人  玉京興業股份有公司
            即玉京興業有限公司
法定代理人  丙○○
抗  告  人  乙○○
相  對  人  甲○○
上列抗告人因與相對人間本票裁定事件，對於民國98年12月16日
本院98年度司票字第7924號裁定提起抗告，本院裁定如下：
    主  文
抗告駁回。
抗告程序費用新臺幣壹仟元由抗告人負擔。
    理  由
一、本件相對人主張執有抗告人共同於民國97年7 月10日簽發之
    本票1 紙，票據號碼053337號，內載金額新臺幣（下同）30
    萬元，未載到期日（下稱系爭本票），並免除作成拒絕證書
    ，詎到期後經提示未獲付款，爰依票據法第123 條規定，提
    出該本票聲請裁定准予強制執行，而原法院經查核相對人提
    出之本票後，乃依法裁定予以准許。
二、抗告意旨略以：系爭本票乃由抗告人乙○○所簽發，抗告人
    玉京興業股份有限公司（原名玉京興業有限公司，下稱玉京
    公司）並未在發票人欄上蓋章，而系爭本票上雖蓋有抗告人
    玉京公司之大小章，但其係整齊蓋於金額欄上，並無為發票
    人之意思，而此項於金額欄上蓋章之記載係屬票據法所未規
    定之事項，依票據法第12條之規定，應不生票據法上之效力
    。又系爭本票僅載明發票日，未載到期日，依票據法第120
    條第2 項之規定未載到期日者，視為見票即付，則其利息亦
    自提示日起算，而相對人自始未向抗告人提示系爭票據，是
    原裁定以發票日為本件利息起算日，與法不符云云。
三、按執票人向本票發票人行使追索權時，得聲請法院裁定後強
    制執行；在票據上簽名者，依票上所載文義負責；二人以上
    共同簽名時，應連帶負責，票據法第123 條、第5 條第1 項
    、第2 項分別定有明文。又未載到期日之本票，視為見票即
    付，並以提示日為到期日；至本票上雖有免除作成拒絕證書
    之記載，執票人仍應於所定期限內，為付款之提示，但對於
    執票人主張未為提示者，應負舉證責任，亦為票據法第120
    條第2 項、第124 條、第66條第1 項、第95條所分別明定。
    是以，本票既載明免除作成拒絕證書，則執票人聲請裁定准
    予強制執行時，自毋庸提出已為付款提示之證據。且本票執
    票人依票據法第123 條規定向本票發票人行使追索權，聲請
    法院裁定准予強制執行，係屬非訟事件，對於此項聲請所為
    裁定，僅依非訟事件程序，就本票形式上之要件是否具備予
    以審查為已足。票據債務人如主張執票人未為提示，依票據
    法第124 條準用同法第95條但書之規定，應由其負舉證之責
    ，最高法院84年度台抗字第22號著有裁定意旨可資參照。經
    查，抗告人玉京公司之大小章，係蓋在系爭本票國字金額之
    上方，雖距離發票人欄尚有相當之間隔，惟系爭本票之發票
    人欄經抗告人乙○○簽章後，業無空間加蓋抗告人玉京公司
    之大小章，又社會通念上於票據上簽名蓋章均係為負一定之
    票據責任，抗告人玉京公司如非欲與抗告人乙○○共負發票
    人責任，其於系爭本票上加蓋其大小章顯違常情，是自系爭
    本票全體蓋章形式及趣旨觀之，並揆諸一般社會觀念，足認
    抗告人玉京公司在系爭本票正面加蓋其大小印，應係為負發
    票人之責。另系爭本票未載到期日，依票據法第120 條第2
    項規定，視為見票即付，相對人得隨時提示付款，而系爭本
    票既免除作成拒絕證書，相對人又主張業已提示付款，應自
    97年7 月10日起算利息等語，依照首揭說明，相對人毋庸就
    其提示為舉證，是原審就系爭本票為形式上審查，採認相對
    人以97年7 月10日為利息起算日之主張，核無違誤。從而抗
    告人前揭抗告主張，均無理由，原裁定為許可強制執行之裁
    定，尚無不合，抗告人提起本件抗告，於法無據，應予駁回
    。
四、依非訟事件法第46條、第21條第2 項、第24條第1 項、民事
    訴訟法第495 條之1 第1 項、第449 條第1 項、第78條，裁
    定如主文。
中    華    民    國    99    年    1     月    21    日
                  民事第四庭    審判長法  官  黃宏欽
                                      法  官  楊淑珍
                                      法  官  楊淑儀
正本係照原本作成。
如不服本裁定應於送達後10日內向本院提出再抗告狀，並繳納再
抗告費新台幣1000元。再為抗告應以適用法規顯有錯誤為理由，
並經本院之許可，該許可以原裁定所涉及之法律見解具有原則上
重要性者為限。
中    華    民    國    99    年    1     月    21    日
                                      書記官  王資惠


司法院資訊處製作；財團法人民間司法改革基金會備份。
